【裁判字號】    95,訴,2707
【裁判日期】    951012
【裁判案由】    偽證
【裁判全文】
臺灣臺中地方法院刑事判決              95年度訴字第2707號
公  訴  人  臺灣臺中地方法院檢察署檢察官
被      告  甲○○
                    （現另案於嘉義監獄鹿草分監執行中）
上列被告因偽證案件，經檢察官提起公訴（九十五年度偵字第一
五七三一號），被告於準備程序就被訴事實為有罪之陳述，本院
合議庭裁定由受命法官獨任進行簡式審判程序，並予判決如下：
    主    文
甲○○證人，於檢察官偵查時，於案情有重要關係之事項，供前
具結，而為虛偽陳述，處有期徒刑肆月。
    犯罪事實
一、甲○○於民國九十五年二月二十一日十三時三十八分許，以
    其使用之0000000000號行動電話撥打真實姓名、
    年籍均不詳，綽號「阿吉」（由檢察官另行簽分偵辦）之成
    年男子所使用之0000000000號行動電話，與該綽
    號「阿吉」之成年男子聯絡購買毒品海洛因，雙方談妥交易
    之數量、價格與交付毒品之時地後，即由「阿吉」指示鄭元
    傑與不知情之吳秉憲（二人所涉販賣毒品罪嫌，均由檢察官
    另行提起公訴，並由本院於九十五年八月三十日以九十五年
    度訴字第二一０三號判處鄭元傑有期徒刑七年六月，吳秉憲
    無罪）於同日十四時十五分許，駕駛車牌號碼ＵＱ－一八七
    ０號自小客車，至臺中市○○路與健行路口與依約前來之甲
    ○○會晤，並由鄭元傑搖下車窗，自車右前座將第一級毒品
    海洛因一小包交付予甲○○，且向甲○○收取新台幣（下同
    ）一千元之現鈔，因適為臺中市警察局第二分局立人派出所
    警員何宗文、李明宜、鄭一信當場目擊，俟吳秉憲、鄭元傑
    與甲○○完成交易，即由警員李明宜持續跟蹤吳秉憲、鄭元
    傑所駕駛之自用小客車，警員何宗文、鄭一信則上前盤查甲
    ○○，並自其身上起出毒品一小包（毛重０‧二五公克）。
    嗣臺灣臺中地方法院檢察署檢察官為釐清吳秉憲、鄭元傑之
    涉案情節，乃於吳秉憲、鄭元傑涉嫌違反毒品危害防制條例
    案件偵辦中，以證人地位傳訊甲○○，詎甲○○明知鄭元傑
    確有當面交付毒品海洛因一小包予其收受之情事，竟於九十
    五年五月二十三日上午十時八分許，在臺灣臺中地方法院檢
    察署第九偵查庭內，於供前具結後，就案情有重要關係之事
    項，為虛偽之陳述稱：「（為何在大雅和健行路口交一千元
    給鄭元傑）我沒有交給鄭元傑，我是向阿吉仔買的，我把錢
    交給開粉紅色車子的人。我不知道車子內有幾人，我只知道
    看到前座有二人。這二人不是在庭的吳秉憲、鄭元傑‧‧‧
    」等語，足以影響檢察官承辦該案之正確性。
二、案經臺灣臺中地方法院檢察署檢察官自動檢舉簽分偵辦。
    理    由
一、上揭事實，業據被告甲○○於本院訊問時坦承不諱，並有臺
    灣臺中地方法院檢察署九十五年五月二十三日訊問筆錄一份
    （見偵字第五二０四號影印卷第七０頁至第七七頁）、結文
    一紙（見偵字第五二０四號影印卷第六九頁）附卷可稽。又
    檢察官於九十五年五月二十三日以證人地位訊問被告，於訊
    問前業經告知證人具結之義務及偽證之處罰，並命朗讀結文
    後始經具結，此觀訊問筆錄之記載甚明，足認被告當時於具
    結之後，係本諸其自由意思而為虛偽陳述。另按刑法上之偽
    證罪，不以結果之發生為要件，一有偽證行為，無論當事人
    是否因而受有利或不利之判決，均不影響其犯罪之成立。而
    該罪所謂於案情有重要關係之事項，則指該事項之有無，足
    以影響於裁判之結果者而言（最高法院七十一年台上字第八
    一二七號判例意旨可資參照）。查吳秉憲、鄭元傑在臺灣臺
    中地方法院檢察署九十五年度偵字第五二０四號所涉違反毒
    品危害防制條例案件偵查中，經承辦檢察官綜合全案事證，
    雖未採信被告在該案之證詞，而仍對吳秉憲、鄭元傑提起公
    訴，有起訴書一份在卷可參，然被告主觀上已明知鄭元傑確
    有當面交予毒品海洛因之情事，竟反於其所見所聞，在前開
    案件中故意為虛偽不實之陳述，而其所指事項之有無，有使
    檢察官判斷陷於錯誤之危險，足以影響於檢察官裁處之結果
    ，其陳述自屬於案情有重要關係之事項灼然甚明。綜此，
    本件事證已臻明確，被告犯行洵堪認定。
二、核被告甲○○所為，係犯刑法第一百六十八條之偽證罪。另
    被告於虛偽陳述吳秉憲、鄭元傑涉犯違反毒品危害防制條例
    案件裁判確定前自白其偽證罪犯行，爰依刑法第一百七十二
    條規定，減輕其刑。公訴意旨另以被告並於九十五年二月二
    十二日檢察官偵查中，亦就與案情有重要關係之事項具結而
    為虛偽陳述稱：「（扣案之海洛因是你的？何來？）是我的
    ，是當天中午向駕駛四門紅色自小客車的人購買的，確定不
    是鄭元傑及吳秉憲二人」等語，因認被告尚涉有此部分之偽
    證罪嫌；惟查，被告於九十五年二月二十二日於偵查中作證
    時，訊問筆錄雖載有「檢察官諭知具結之義務與偽證之處罰
    ，並命證人朗讀結文後具結」，然經本院遍查全卷，並無被
    告於該次具結之結文，是被告於該次作證時並未具結，而刑
    法偽證罪之成立，既以虛偽陳述之證人已於供前或供後具結
    為其成立要件之一，此觀刑法第一百六十八條之構成要件規
    定極明，本件被告於當次作證既須具結而並未具結，就該次
    虛偽陳述自無須負偽證罪責甚明，惟公訴意旨認此部分與上
    開論罪科刑部分係實質上一罪之關係，爰不另為無罪之諭知
    ，附此敘明。爰審酌被告經檢察官告以偽證罪責後，仍不盡
    其應為真實證言之義務，而虛偽陳述不實情節，可能造成司
    法機關基於其虛偽之證詞而為錯誤判斷，浪費訴訟資源，妨
    害國家司法之公正性，其犯案情節非輕，惟念其犯後坦承犯
    行，態度尚佳之犯罪後態度等一切情狀，量處如主文所示之
    刑。
據上論斷，應依刑事訴訟法第二百七十三條之一第一項、第二百
九十九條第一項前段，刑法第一百六十八條、第一百七十二條，
判決如主文。
本案經檢察官乙○○到庭執行職務。
中    華    民    國    95    年    10    月    12    日
                  刑事第一庭  法  官  陳思成
上正本證明與原本無異。
如不服本判決，應於送達後十日內向本院提出上訴狀（須附繕本
），上訴於臺灣高等法院臺中分院。
                              書記官  王嘉麒
中    華    民    國    95    年    10    月    12    日
附錄論罪科刑法條
刑法第一百六十八條
於執行審判職務之公署審判時或於檢察官偵查時，證人、鑑定人
、通譯於案情有重要關係之事項，供前或供後具結，而為虛偽陳
述者，處七年以下有期徒刑。


司法院資訊處製作；財團法人民間司法改革基金會備份。
